臺灣桃園地方法院民事裁定
111年度監宣字第498號
聲  請  人  金美玲  
相  對  人  胡祖平  

關  係  人  胡祖為  

上列當事人間請求監護宣告事件，本院裁定如下：
    主      文
宣告胡祖平（男，民國00年0月00日生，身分證統一編號：Z0000
00000號）為受監護宣告之人。
選定金美玲（女，民國00年00月00日生，身分證統一編號：Z000
000000號）為受監護宣告之人胡祖平之監護人。
指定胡祖為（男，民國00年00月00日生，身分證統一編號：Z000
000000號）為會同開具財產清冊之人。
聲請費用由受監護宣告之人負擔。
    理      由
一、按對於因精神障礙或其他心智缺陷，致不能為意思表示或受
    意思表示，或不能辨識其意思表示之效果者，法院得因本人
    、配偶、四親等內之親屬、最近一年有同居事實之其他親屬
    、檢察官、主管機關、社會福利機構、輔助人、意定監護受
    任人或其他利害關係人之聲請，為監護之宣告，民法第14條
    第1項定有明文。
二、聲請意旨略以：聲請人為相對人之母，關係人胡祖為為相對
    人之二哥。相對人一歲後語言發展緩慢，兩歲之後語言消失
    ，直到現在都不會說話。自兩歲半起開始就醫，一開始在台
    大醫院、署立桃園醫院等醫院就醫，後來民國94年（13歲）
    起轉至國軍桃園總醫院就醫至今，診斷為自閉症與重度智能
    不足。自民國84年（3歲）起接受早療，民國99年（18歲）
    起於教養院接受半日照護，經常會有自傷行為（用頭撞牆、
    撞桌子、自己打頭、打耳朵、打眼睛），逐漸加劇民國101
    年11月因打自己眼睛導致視網膜剝離，在長庚開刀十小時，
    此後只剩一眼視力0.1。偶爾會有用頭撞教養院同學、擰別
    人手等行為。因相對人父親為國軍退除役官兵且已往生，為
    代理相對人辦理放棄領俸遺眷改支遺屬年金領取權利並由聲
    請人一人支領事宜，爰依民法第14條第1項、第1110條、家
    事事件法第164條第1項規定，聲請對相對人為監護宣告，並
    選定聲請人金美玲為相對人之監護人，暨指定關係人胡祖為
    為會同開具財產清冊之人。
三、經查，聲請人主張之前揭事實，業經其提出同意書、親屬系
    統表、戶籍謄本、中華民國身心障礙證明為證，並有本院依
    職權調取相對人之稅務電子閘門財產所得調件明細表及勞保
    網路資料查詢表可參。且經本院鑑定機關即國軍桃園總醫院
    鑑定醫師潘英傑對相對人心神及身體狀況評估鑑定後，認：
    「精神狀態：於鑑定期間，個案由母親與二哥陪伴，外觀體
    型梢微肥胖，衣著尚可，雙眼持續緊閉，意識清k，態度被
    動合作，注意力不集中，彷彿對外界漠不關心，對於叫喚沒
    有反應，無法言語，沒有明確情感表達，知覺無法測量，思
    考無法得知，不時用雙腳頂桌子、用手敲頭，需旁人制止才
    能避免自傷行為，認知功能無法測量，沒有病識感。日常生
    活狀況：胡員白天在教養院，晚上由母就和哥哥照顧。(一
    ）日常生活自理情形：日常生活皆須他人協助照顧，包括進
    食需他人準備並餵食、行走緩慢需他人牽引、如廁需人定時
    引導並清理、洗澡更衣無法自行完成。(二）經濟活動能力
    ：沒有財務處理能力，無法為自身利益負責決斷。(三）社
    會性活動力：沒有人際交往能力、沒有興趣也沒有能力交朋
    友，無法建立親密關係、沒有婚姻。(四）交通事務能力：
    因會用頭撞汽車玻璃，無法搭乘大眾交通工具。需由他人開
    車接送，且無法長時間乘坐汽車。(五）健康照顧能力：無
    法自行尋求醫療照顧，在家人引導下可按時服用藥物。(六
    ）其他：沒有解決紛爭能力、沒有訴訟能力、沒有參與政治
    能力。有精神障礙或其他心智缺陷：1.自閉症、2.重度智能
    不足。障礙程度：為意思表示或受意思表示或辨識其意思表
    示效果之能力完全不足。建議監護宣告。」等語，有國軍桃
    園總醫院111年10月31日醫桃企管字第1110012589號函暨所
    附國軍桃園總醫院鑑定報告書在卷可稽。本院審酌相對人因
    精神障礙已致不能為意思表示或受意思表示或不能辨識其意
    思表示之效果，是聲請人向本院聲請對相對人為監護宣告，
    核無不合，應予准許。
四、再按受監護宣告之人應置監護人；法院為監護之宣告時，應
    依職權就配偶、四親等內之親屬、最近一年有同居事實之其
    他親屬、主管機關、社會福利機構或其他適當之人選定一人
    或數人為監護人，並同時指定會同開具財產清冊之人。法院
    為前項選定及指定前，得命主管機關或社會福利機構進行訪
    視，提出調查報告及建議。監護之聲請人或利害關係人亦得
    提出相關資料或證據，供法院斟酌；法院選定監護人時，應
    依受監護宣告之人之最佳利益，優先考量受監護宣告之人之
    意見，審酌一切情狀，並注意下列事項：㈠受監護宣告之人
    之身心狀態與生活及財產狀況。㈡受監護宣告之人與其配偶
    、子女或其他共同生活之人間之情感狀況。㈢監護人之職業
    、經歷、意見及其與受監護宣告之人之利害關係。㈣法人為
    監護人時，其事業之種類與內容，法人及其代表人與受監護
    宣告之人之利害關係，民法第1110條、第1111條、第1111條
    之1分別定有明文。
五、查，有關本件適宜由何人擔任監護人及會同開具財產清冊之
    人部分，經本院分別囑請桃園市社會工作師公會對兩造及關
    係人進行訪視，訪視評估結果略以：「本案之聲請人金美玲
    女士為相對人母親，關係人胡祖為先生為相對人二哥。相對
    人由聲請人提供日常生活照顧及協助每週二個半天至財團法
    人台灣省天主教會新竹教區附設桃園市私立愛家發展中心接
    受日間照顧。相對人過往之就學安排、醫療決定、照顧安排
    、身心障礙鑑定、證件保管及財產管理事務，原由相對人父
    親主責處理，其父親往生後即由聲請人接續處理，關係人協
    助之。相對人日間照顧自付額、飲食費及尿布費約2萬元，
    均由聲請人支付。經訪視，聲請人金美玲女士具擔任本案監
    護（輔助）人意願，關係人胡祖為先生具擔任本案會同開具
    財產清冊之人意願。相對人大哥胡祖帆先生以書面表示知曉
    且同意此案，並推派聲請人金美玲女士擔任本案之監護（輔
    助）人人選及關係人胡祖為先生擔任本案會同開具財產清冊
    之人人選。綜合評估，相對人胡祖平先生受照顧狀況未見不
    適當之處，聲請人金美玲女士及關係人胡祖為先生之陳述未
    見明顯不適任之消極原因。仍請鈞院以相對人胡祖平先生最
    佳利益為考量，並參酌相關事證後予以綜合裁量之。」等語
    ，以上有桃園市社會工作師公會111年9月20日桃林字第1116
    55號函所附桃園市政府社會局社會工作科監護（輔助）宣告
    調查訪視報告在卷可佐。
六、綜合上情，本件聲請人聲請指定聲請人金美玲為監護人，本
    院審酌請人為相對人母親，相對人之日常生活照顧、醫療決
    定、照顧安排、身心障礙鑑定、證件保管及財產管理事務，
    均由聲請人主責處理。聲請人具擔任監護人意願，亦受關係
    人及相對人大哥推派擔任本案監護人人選。是認聲請人為相
    對人之母，並熟知相對人之生活事務，應能善盡照顧相對人
    之責，故如由聲請人擔任受監護宣告人之監護人，應符合相
    對人之最佳利益，爰依前揭規定選定聲請人為相對人之監護
    人，聲請人既經本院選定為相對人之監護人，自應依民法第
    1112條之規定，負責護養療治相對人身體及妥善為財產管理
    職務。又關於指定會同開具財產清冊之人部分，本件聲請人
    聲請指定關係人胡祖為為會同開具財產清冊之人，本院審酌
    關係人胡祖為為相對人二哥，具擔任本案會同開具財產清冊
    之人意願，亦受聲請人及相對人大哥推派擔任本案會同開具
    財產清冊之人人選，故認由關係人胡祖為擔任會同開具財產
    清冊之人，亦無不當，爰依前揭規定，指定關係人胡祖為為
    會同開具財產清冊之人。又依民法第1113條準用同法第1099
    條及第1099條之1規定，於監護開始時，監護人即聲請人，
    應會同關係人胡祖為於2個月內開具財產清冊並陳報法院，
    監護人於財產清冊開具完成並陳報法院前，對於相對人之財
    產，僅得為管理上必要行為，附此敘明。
七、爰裁定如主文。
中　　華　　民　　國　　111 　年　　11　　月　　30　　日
                   家事法庭     法  官　謝伊婷
以上正本係照原本作成。
如不服本裁定應於送達後10日內向本院提出抗告狀，並應繳納抗
告費新台幣1000元。
中　　華　　民　　國　　111 　年　　11　　月　　30　　日
                                書記官　温菀淳